【裁判字號】    97,消債更,1287
【裁判日期】    980226
【裁判案由】    更生事件
【裁判全文】
臺灣板橋地方法院民事裁定         97年度消債更字第1287號
聲  請  人  甲○○
代  理  人  唐迪華律師
上列聲請人依消費者債務清理條例聲請更生事件，本院裁定如下
：
    主    文
聲請駁回。
聲請費用新臺幣壹仟元由聲請人負擔。
    理    由
一、按債務人對於金融機構因消費借貸、自用住宅借款、信用卡
    或現金卡契約而負債務，在聲請更生或清算前，應提出債權
    人清冊，以書面向最大債權金融機構請求協商債務清償方案
    並表明共同協商之意旨，消費者債務清理條例第151 條第1
    項定有明文。又聲請更生或清算不合程式或不備其他要件者
    ，法院應以裁定駁回之，但其情形可以補正者，法院應定期
    間先命補正，復為同條例第8 條所明定。
二、本件聲請人即債務人向本院聲請更生，雖主張其有不能清償
    債務情事，於民國97年7 月3 日發函向最大債權金融機構香
    港商香港上海匯豐銀行（下稱匯豐銀行）請求共同協商債務
    清償方案，惟遭該行以「文件不符規定」退件。復查聲請人
    既已依法備妥文件而為申請，銀行自不得擅自退件，否則，
    當視為銀行拒絕協商或協商不成立。又聲請人係於97年7 月
    3 日為協商之申請，迄今已逾30日，聲請人應得依消費者債
    務清理條例第153 條之規定，爰向本院提出更生聲請云云。
    經查：債務人因有對於金融機構因消費借貸、自用住宅借款
    、信用卡或現金卡契約而負債務，乃委由唐迪華律師於97年
    7 月3日 發函向最大債權金融機構匯豐銀行請求共同協商債
    務清償方案，有聲請人提出之上開函件影本在卷可稽。惟匯
    豐銀行於97年7 月4 日收受上開函件後，因聲請人所附之申
    請文件中，除缺漏銀行公會所規定二項必要申請文件『前置
    協商申請書』（未親簽）及近一個月金融機構債權人清冊外
    ，尚缺近三個月薪資證明文件（或收入切結書）、財產及收
    支狀況說明書，遂於同年7 月7 日寄發前置協商補件通知函
    予聲請人，惟仍未獲回應，故無法完成聲請人協商之申請等
    情，業經匯豐銀行檢附前置協商補件通知函暨聲請人申請前
    置協商所提之相關文件向本院陳報明確，有該行98年2 月6
    日民事陳報狀、公務電話紀錄表、前置協商補件通知函存卷
    足憑。是以，上開匯豐銀行請聲請人補正之文件，係屬債權
    銀行評估聲請人償債能力、斟酌協商條件之重要依據，亦係
    為促成協商方案形成而於適當範圍令債務人配合提出，有其
    必要性，聲請人並非無法提出或提出有重大困難，則其未提
    出該文件予匯豐銀行，致協商無從開始，顯係可歸責於聲請
    人，依誠信原則，債務人自不得主張已符合消費者債務清理
    條例第153 條所定「自債務人提出協商請求之翌日起逾30日
    不開始協商，得逕向法院聲請更生」之要件。本件聲請人既
    未遵循同條例第151 條第1 項之規定與全體金融機構債權人
    先行債務協商，該欠缺又屬無從補正，依上說明，爰依消費
    者債務清理條例第8 條規定，裁定駁回其聲請。
中    華    民    國    98    年    2     月    26    日
              民事第二庭  法  官  鍾啟煌
上為正本係照原本作成。
如不服本裁定，應於裁定送達後10日內，以書狀向本院提出抗告
，並繳納抗告費新臺幣1,000 元。
中    華    民    國    98    年    2     月    26    日
                          書記官  張國仁


司法院資訊處製作；財團法人民間司法改革基金會備份。
